臺灣高等法院民事裁定　　　　　　　　　 96年度抗字第812號
抗　告　人　乙○○
抗告人因與相對人甲○○等間訴訟救助事件，對於中華民國96年
4月24日臺灣板橋地方法院96年度救字第39號裁定提起抗告，本
院裁定如下：
    主  文
原裁定廢棄。
    理  由
一、本件聲請及抗告意旨略以：伊因與相對人間之侵權行為損害
    賠償事件，曾聲請對相對人發支付命令，因相對人於法定期
    間內對該支付命令提出異議，該支付命令之聲請即視為起訴
    。惟伊名下無任何財產，因伊為臨時人員，每月薪資不固定
    ，且每月所領薪資亦遭債權人台灣大來國際信用卡股份有限
    公司扣薪1/7（扣薪比例原為1/3，嗣於民國96年3月7日調降
    為1/7），實不足以維持基本生活，顯無資力支出本件訴訟
    費用新台幣（下同）56,440元（按扣除抗告人已繳納之支付
    命令裁判費1,000元後，尚應補繳裁判費55,440元）。況伊
    非顯無勝訴之望，是原裁定遽駁回伊訴訟救助之聲請，洵屬
    不當，爰求為廢棄原裁定等語。
二、按當事人無資力支出訴訟費用者，法院應依聲請，以裁定准
    予訴訟救助，但顯無勝訴之望者，不在此限；法院認定前項
    資力時，應斟酌當事人及其共同生活親屬基本生活之需要；
    聲請訴訟救助，應向受訴法院為之，於訴訟繫屬前聲請者，
    並應陳明關於本案訴訟之聲明及其原因事實；無資力支出訴
    訟費用之事由，應釋明之；釋明事實上之主張者，得用可使
    法院信其主張為真實之一切證據，但依證據之性質不能即時
    調查者，不在此限。民事訴訟法第107條、第109條第1項、
    第2項、第284條分別定有明文。所謂無資力，係指窘於生活
    ，且缺乏經濟信用者而言。所謂顯無勝訴之望，係指該當事
    人所伸張或防衛之權利，在法律上顯非正當，不能維持，或
    其提出之攻擊或防禦方法，不能得勝訴之結果，已經顯然者
    而言（最高法院43年台抗字第152號判例及同院58年度台抗
    字第577號裁判意旨參照）。
三、本件抗告人主張其名下無財產，且每月所領薪資亦遭其餘債
    權人扣薪1/7，生活困難，無資力支出本件訴訟費用等情，
    業據其提出財政部台灣省中區國稅局94年度綜合所得稅各類
    所得資料清單、全國財產稅總歸戶財產查詢清單、台灣新竹
    地方法院96年3月7日新院雲95執莊字第16400號執行命令、
    法務部行政執行署新竹行政執行處竹執廉94年稅執字第0004
    0290號執行命令為證（見本院卷6、7、9-11頁），難認抗告
    人未釋明其無資力支出訴訟費用之主張為真實。另依本院查
    詢結果所示，抗告人於95年度所得為210,490元、94年度所
    得亦僅為51,716元，且名下並無任何財產資料，有稅務電子
    閘門財產所得調件明細表在卷可憑，扣除抗告人每月遭扣薪
    1/7後，堪認抗告人已達生活窘困，無資力支出本件訴訟費
    用。是原法院未予詳查，遽以裁定駁回抗告人訴訟救助之聲
    請，要屬不當。至本件訴訟是否顯無勝訴之望，仍應由原法
    院就近詳為調查，爰將原裁定廢棄，發回原法院更為適法之
    處理，裁定如主文。
中　　華　　民　　國　　96　　年　　6 　　月　　6 　　日
                  民事第十六庭
                        審判長 法　官 沈方維
　　　　　　　　　　　　  　　 法　官 呂淑玲
　　　　　　　　　　　　　　   法　官 王淇梓
正本係照原本作成。
本裁定除以適用法規顯有錯誤為理由，並經本院許可外，不得再
抗告。如提起再抗告，應於收受後10日內委任律師為訴訟代理人
向本院提出再抗告狀。並繳納再抗告費新台幣１千元。
中　　華　　民　　國　　96　　年　　6 　　月　　7 　　日
　　　　　　　　　　　　　　　 書記官 吳碧玲
